臺灣高雄地方法院刑事判決　　　　　　　 96年度易字第429號
公　訴　人　臺灣高雄地方法院檢察署檢察官
被　　　告　戊○○
上列被告因違反著作權法案件，經檢察官提起公訴（96年度偵字
第1096號），本院判決如下：
    主  文
戊○○無罪。
    理  由
一、公訴意旨略以：被告戊○○、己○○（由本院緝獲後審結）
    均明知歌名為「老爺車」、「傷心海」、「出外心茫茫」、
    「南鯤鯓之戀」、「酒女的心聲」、「痴情台西港」、「斷
    線的吉他」、「青紅燈下的戀情」、「高速公路夜快車」、
    「誰人無心事」等10首歌曲，分別為呂清源、洪一峰等人作
    詞、作曲（歌曲名稱、作詞者、作曲者均詳如附表）而享有
    著作財產權，並授權財團法人臺灣音樂著作權協會（下稱臺
    灣音樂著作權協會）、委託管理之著作物，非經同意不得重
    製、販售、公開播放及演出，詎被告戊○○、己○○2 人竟
    意圖營利，未經與臺灣音樂協會簽約授權，先由被告戊○○
    於民國93年間某日，以31,000元之代價購入內含上開詞曲音
    樂之點將家點歌機（機號：GL0000000）1台，並於95年8 月
    29日前某日，被告己○○同意以獲利五五分帳，每15天拆帳
    1 次之契約方式向被告戊○○承租該台點將家點歌機，被告
    戊○○隨即將上開點將家點歌機裝設在位於高雄市前鎮區○○○路269 號之「美人湖小吃部」內，公開陳列供不特定之
    人付費點播演唱，致侵害前開著作人之著作財產權。嗣於95
    年8 月15日，臺灣音樂協會所屬人員察覺上情後，先寄發存
    證信函予「美人湖小吃部」提醒其勿觸犯著作權法及告知如
    何洽詢取得授權事宜，惟被告己○○並未理會該函，臺灣音
    樂協會始於同年8 月29日派員至「美人湖小吃部」初步查證
    ，並將查證結果提供警方，延至95年9 月7 日19時20分許，
    由警方陪同在「美人湖小吃部」內搜索而查獲，並扣得點將
    家點歌機1 台、點歌本1 本、遙控器1 個。因認被告戊○○
    涉犯著作權法第92條擅自以公開演出之方法侵害他人之著作
    財產權罪嫌等語。
二、程序部分：證人丙○○、林美麗於警詢中之證述有證據能力
  (一)按被告以外之人於審判外之陳述雖不符刑事訴訟法第159 條
    之1 至之4 等4 條之規定，而經當事人於審判程序同意作為
    證據，法院審酌該言詞陳述或書面陳述作成時之情況，認為
    適當者，亦得為證據；當事人、代理人或辯護人於法院調查
    證據時，知有刑事訴訟法第159 條第1 項不得為證據之情形
    ，而未於言詞辯論終結前聲明異議者，視為有前項之同意，
    同法第159 條之5 定有明文。
  (二)本件證人丙○○、林美麗於警詢中之陳述，其性質雖屬傳聞
    證據，且查無符合同法第159 條之1 至之4 等前4 條之情形
    ，惟證人丙○○、林美麗所為之上開警詢筆錄內容，業經檢
    察官及被告於本院審判程序同意作為證據，審理時提示並告
    以要旨，經檢察官、被告表示意見，已知上述筆錄乃傳聞證
    據，且均未於言詞辯論終結前對該等筆錄內容異議，依上開
    規定，證人丙○○、林美麗於警詢中之陳述應具有證據能力
    。
三、按犯罪事實應依證據認定之，無證據不得認定犯罪事實，刑
    事訴訟法第154 條第2 項定有明文。又認定不利於被告之事
    實，須依積極證據，苟積極證據不足為不利於被告事實之認
    定時，即應為有利於被告之認定，更不必有何有利之證據。
    另刑事訴訟法上所謂認定犯罪事實之證據，係指足以認定被
    告確有犯罪行為之積極證據而言，該項證據自須適合於被告
    犯罪事實之認定，始得採為斷罪資料（最高法院30年上字第
    81 6號判例、最高法院29年上字第3105號判例參照）。又檢
    察官對於起訴之犯罪事實，應負提出證據及說服之實質舉證
    責任。倘其所提出之證據，不足為被告有罪之積極證明，或
    其指出證明之方法，無從說服法官以形成被告有罪之心證，
    基於無罪推定之原則，自應為被告無罪判決之諭知，亦有最
    高法院92年度台上字第128 號判例可參。
四、公訴人認被告戊○○涉犯違反著作權法罪嫌，無非以臺灣音
    樂著作權協會告訴代理人丙○○之指訴、證人林美麗之證述
    、臺灣音樂著作權協會個人、團體會員名冊、音樂著作財產
    權證明書、美人湖小吃部名片、消費收據、存證信函各1 份
    、告訴人蒐證照片4 張、警方查獲當日現場拍攝照片36張，
    扣案之「點將家」點歌機1 台、點歌本1 本、遙控器1 個為
    其論據。訊據被告戊○○固坦承扣案之「點將家」點歌機為
    其裝設在己○○經營之美人湖小吃部一情不諱，惟堅決否認
    有何擅自以公開演出之方法侵害他人著作財產權之行為，辯
    稱：美人湖小吃部是於95年9 月7 日由己○○開始接手營業
    ，我於當日16時20分許才至美人湖小吃部裝機，警方於當日
    19 時 就到場查獲等語。
五、經查：
  (一)扣案之「點將家」點歌機1 台、點歌本1 本及遙控器1 個，
    係被告戊○○裝設在己○○所經營位於高雄市前鎮區○○○
    路269 號「美人湖小吃部」內欲供不特定之客人選曲歌唱公
    開演出，而被告戊○○裝設上開點歌機前尚未向臺灣音樂著
    作權協會申請許可一情，迭據被告戊○○於警詢及本院審理
    時供述在卷，核與證人林美麗、己○○、丙○○於警詢中之
    證述相符（警卷第5 頁、第6 頁、第1 頁、第2 頁、第7 頁
    至第10頁）。且扣案之「點將家」點歌機內收錄有「老爺車
    」、「傷心海」、「出外心茫茫」、「南鯤鯓之戀」、「酒
    女的心聲」、「痴情台西港」、「斷線的吉他」、「青紅燈
    下的戀情」、「高速公路夜快車」、「誰人無心事」等10首
    歌曲，上開10首歌曲之詞、曲分別為附表所示之呂清源、洪
    一峰享有著作財產權，由臺灣音樂著作權協會取得公開演出
    權，此有著作權仲介團體許可證明書、管理契約書、個人、
    團體會員名冊、音樂財產權證明書各1 份、現場蒐證照片36
    張（警卷第30頁、第33頁至第37頁、警卷第20頁至第23頁）
    附卷可稽，並有載有上開10首歌曲之點歌目錄本1 本及「點
    將家」點歌機1 台扣案可佐。按著作權人除本法另有規定外
    ，專有公開演出其語文、音樂或戲劇、舞蹈著作之權利，著
    作權法第26條第1 項定有明文。而臺灣音樂著作權協會既經
    授權享有上開10首詞曲音樂著作之公開演出權，自專有公開
    演出之權利，是被告戊○○在「美人湖小吃部」內裝設「點
    將家」點歌機，其內有未經臺灣音樂著作權協會同意授與供
    不特定客人公開演唱之上開10首歌曲，應堪認定。
  (二)然查，本件固因臺灣音樂著作權協會員工丙○○、丁○○分
    別於95年4 月6 日、95年8 月28日曾到「美人湖小吃部」消
    費點歌，發現店內有未經臺灣音樂著作權協會授權公開演唱
    之歌曲，始於同年9 月7 日為警會同丙○○、丁○○前往上
    址搜索而查獲，已據證人丙○○、丁○○於本院審理時證述
    在卷（本院卷第106 頁、第122 頁），且丁○○於95年8 月
    28日所拍攝「美人湖小吃部」之點歌本，其上載有「南鯤鯓
    之戀」、「痴情台西港」2 首臺灣音樂著作權協會享有公開
    演出權之歌曲，此有臺灣音樂著作權協會96年4 月17日台協
    字960417號函、96年3 月20日台協字第96032087號函各1 份
    ，照片2 張在卷足憑（本院卷第61頁、第73頁）。惟丙○○
    於95年9 月7 日與警方至「美人湖小吃部」查緝時所查獲之
    機台與先前於95年4 月6 日查訪時所看到的機台不同，此經
    證人丙○○於本院審理時證述明確（本院卷第105 頁），且
    丁○○於95年8 月28日至「美人湖小吃部」店內拍攝點歌本
    「癡情台西港」歌曲編號與95年9 月7 日查獲時拍攝點歌本
    內歌曲編號並不相同，亦有照片存卷可查（警卷第21頁、第
    39頁）。而丙○○、丁○○先前至「美人湖小吃部」查訪時
    所見到的點歌機並無抄錄機號以供比對是否與警方查獲當日
    所查扣之點歌機相符，是自無證據證明本件查扣之「點將家
    」點歌機即是自95年9 月7 日前某日即已裝設在「美人湖小
    吃部」內供不特定客人公開演唱之點歌機。
  (三)又「美人湖小吃部」之負責人是己○○，於95年9 月7 日開
    始營業，此經證人林美麗於警詢中證述在卷（警卷第5 頁、
    第6 頁），而丙○○、丁○○於95年4 月6 日、95年8 月28
    日至「美人湖小吃部」查訪時，並不知悉「美人湖小吃部」
    之負責人為何人，復據丙○○、丁○○於本院審理時證述綦
    詳（本院卷第107 頁、第128 頁），自無從認定己○○自95
    年9 月7 日前之某日起即開始經營「美人湖小吃部」之事實
    。而被告戊○○在己○○經營之「美人湖小吃部」裝機當日
    ，店內並無其他現有之點唱機，此經證人乙○○證述明確（
    本院卷第92頁），足認被告戊○○辯稱己○○係自取得「美
    人湖小吃部」經營權之95年9 月7 日當日，被告戊○○方在
    「美人湖小吃部」內裝設點歌機一情，尚非無據。
  (四)況所謂「公開演出」依著作權法第3 條第1 項第9 款規定，
    係指「以演技、舞蹈、歌唱、彈奏樂器或其他方法向現場之
    公眾傳達著作內容。以擴音器或其他器材將原播送之聲音或
    影像向公眾傳達者亦屬之。」，是構成對音樂著作財產權人
    所享有公開演出權之侵害者，必須行為人有以前揭方法在「
    現場」向公眾傳達音樂著作之事實者始足當之。而本件警方
    查獲時所拍攝點唱畫面之照片，係當場操作機台拍攝，此經
    證人丙○○於本院審理時證述屬實（警卷第20頁至第23頁、
    本院卷第107 頁），顯見警卷內所附點唱畫面之照片，係由
    警員基於搜索取證之目的而點選，該等照片僅足證明被告戊○○擺設之點歌機內確有收錄上開10首歌曲，並無從證明有
    何不知情之消費者曾點唱上開歌曲，而有公開演出之事實。
    是尚不能僅因被告戊○○擺設在「美人湖小吃部」店內之「
    點將家」點歌機內錄有上開10首歌曲，而於未查獲有何不知
    情之消費者從事「公開演出」之行為前，即遽為不利被告戊○○之認定。
六、綜上所述，公訴人所舉前開認定被告違反著作權法之證據，
    未能積極證明被告戊○○確有以公開演出之方式侵害他人著
    作財產權之客觀事實。本件關於被告戊○○犯罪之證明，尚
    未達於通常一般之人均不致有所懷疑，而得確信其為真實之
    程度，尚無從為有罪之確信。此外，復查無其他積極證據足
    資證明被告有公訴人所指之上開犯行，本案不能證明被告犯
    罪，揆諸首揭判例意旨及說明，自應為被告無罪之諭知。
七、被告己○○嗣緝獲後另行審結。
據上論斷，應依刑事訴訟法第301 條第1 項，判決如主文。
本案經檢察官甲○○到庭執行職務。
中　　華　　民　　國　　96　　年　　9 　　月　　4 　　日
                  鳳山刑事第一庭審判長法　官
                                      法  官
                                      法  官
以上正本證明與原本無異。
如不服本判決應於收受本判決後10日內向本院提出上訴書狀，並
應敘述具體理由，如未敘述上訴理由者，應於上訴期間屆滿後20
日內補提理由書狀於本院（均須按他造當事人之人數附繕本）「
切勿逕送上級法院」。
中　　華　　民　　國　　96　　年　　9 　　月　　4 　　日
                                      書記官  黃靖媛
附表：
┌──┬───────┬────┬────┐
│編號│歌曲名稱      │ 作詞者 │ 作曲者 │
├──┼───────┼────┼────┤
│ 1  │老爺車        │ 呂清源 │ 呂清源 │
├──┼───────┼────┼────┤
│ 2  │傷心海        │ 呂清源 │ 呂清源 │
├──┼───────┼────┼────┤
│ 3  │出外心茫茫    │ 呂清源 │ 洪一峰 │
├──┼───────┼────┼────┤
│ 4  │南鯤鯓之戀    │ 呂清源 │ 呂清源 │
├──┼───────┼────┼────┤
│ 5  │酒女的心聲    │ 呂清源 │ 呂清源 │
├──┼───────┼────┼────┤
│ 6  │痴情台西港    │ 呂清源 │ 呂清源 │
├──┼───────┼────┼────┤
│ 7  │斷線的吉他    │ 呂清源 │ 呂清源 │
├──┼───────┼────┼────┤
│ 8  │青紅燈下的戀情│ 呂清源 │ 呂清源 │
├──┼───────┼────┼────┤
│ 9  │高速公路夜快車│ 呂清源 │ 呂清源 │
├──┼───────┼────┼────┤
│ 10 │誰人無心事    │ 呂清源 │ 呂清源 │
└──┴───────┴────┴────┘
